臺灣臺北地方法院民事判決　　　　　　　98年度訴字第1079號
原　　　告　彭欣怡　
訴訟代理人　賴芳玉律師
　　　　　　廖嘉琳律師
複　代理人　楊捷羽律師
被　　　告　財政部國有財產局台灣北區辦事處(即李文志之遺
　　　　　　產管理人)
法定代理人　陳文龍　
訴訟代理人　歐陽竣祐
　　　　　　洪湘琦　
　　　　　　吳昭燕　
被　　　告　郭虹伶　
　　　　　　黃美鳳　
　　　　　　廖心予　
　　　　　　楊長杰　
　　　　　　范祐嘉　
上五人共同
訴訟代理人　陳貴德律師
上五人共同
訴訟代理人　蔡行志律師
上列當事人間請求侵權行為損害賠償等事件，本院於民國100 年
9 月28日言詞辯論終結，判決如下：
    主  文
被告財政部國有財產局台灣北區辦事處(即李文志之遺產管理人
）應給付原告新臺幣貳拾萬元及自民國98年2月24日起至清償日
止按年息5%計算之利息。
原告其餘之訴駁回。
訴訟費用由被告財政部國有財產局台灣北區辦事處(即李文志之
遺產管理人）負擔十分之一，餘由原告負擔。
本判決第一項如原告以新臺幣陸萬元供擔保後，得假執行；如被
告以新臺幣貳拾萬元供擔保後，得免假執行。
原告其餘假執行之聲請駁回。
    事實及理由                 
壹、程序方面：
    按當事人死亡者，訴訟程序在有繼承人、遺產管理人或其他
    依法令應續行訴訟之人承受其訴訟以前當然停止；又上開承
    受訴訟人於得為承受時，應即為承受之聲明；聲明承受訴訟
    ，應提出書狀於受訴法院，由法院送達於他造，民事訴訟法
    第168 條、第170 條、第175 條第1 項分別定有明文。經查
    ，本件被繼承人李文志於訴訟進行中之民國98年8 月26日死
    亡，致訴訟程序當然停止後，其法定繼承人除配偶董娟娟外
    ，其餘法定繼承人李欣霈、李東霖、李鎧鈞、李孟真均已拋
    棄繼承，嗣董娟娟曾於98年10月21日具狀聲明承受訴訟（見
    本院(一)第149 頁），然其復於98年11月25日再具狀聲明業已
    拋棄繼承，並撤回聲明承受訴訟（見本院卷(一)164 頁），此
    有繼承系統表、民事聲明狀在卷可稽（見本院卷第150 頁及
    第165 頁）。是原告經向本院聲請選任財政部國有財產局台
    灣北區辦事處為被繼承人李文志之遺產管理人（見本院卷(二)
    第51頁），亦有臺灣臺北地方法院民事紀錄科查詢表附卷可
    稽（見本院卷(二)第49頁），則揆諸前揭說明，本件即應以被
    告財政部國有財產局台灣北區辦事處為被繼承人李文志之承
    受訴訟人後，續行訴訟。又董娟娟既非李文志之承受訴訟人
    ，自無庸列為本件訴訟之被告，附此敘明。
貳、實體部分：
一、原告主張：
    (一)被繼承人李文志於民國94年間係擔任暨南國際大學公共行
      與政策研究所副教授，原告則為其所指導之研究生。詎被
      繼承人李文志竟於94年5 月13日利用與原告因研討會之故
      ，並以討論論文為藉口邀請原告赴被繼承人李文志投宿之
      房間，對原告為強制猥褻行為，嗣原告更於94年5 月29日
      接獲被繼承人李文志之道歉函而再度情緒崩潰，惟因原告
      本身個性較為內斂，且別無其他支持系統，導致己身情緒
      無法疏發，復面對論文內容與畢業等關涉被繼承人李文志
      決定事項之壓力，且原告親友無法給予適時之支持與安慰
      ，甚至多次責怪原告行為失當、不檢點等，致被繼承人李
      文志以柔情或悲傷訴求原告之同情與關愛後，原告再度屈
      服於被繼承人李文志，而自94年5 月13日起至12月止期間
      ，被繼承人李文志以基於對原告侵之概括犯意，違反原告
      之意願對其實施強制猥褻達11次之多，此據暨南大學9501
      案校園侵害調查報告認定屬實，駁回被繼承人李文志反控
      原告「不當追求」之性騷擾申訴案，而對被繼承人李文志
      處以停聘6 個月之懲處；嗣該案嗣於96年1 月3 日經臺灣
      板橋地方法院檢察署偵查終結起訴，並經臺灣板橋地方法
      院以96年度訴字第371 號刑事判決被繼承人李文志前開強
      制猥褻犯行屬實，被繼承人李文志亦因之遭暨南大學解聘
      處分。未料，被繼承人李文志自原告於95年1 月13日向暨
      南大學申訴性騷擾乙案開始，即基於侵害原告名譽權之故
      意，除不斷透過以故意虛構「原告自94年5 月中旬至同年
      12月底對被繼承人李文志不當追求造成性騷擾」之不實事
      項向校方申訴外（原證8 ），更於95年2 月15日以95年度
      勳律字第0019號函指稱原告「一再渲染誇大事端…造謠生
      非」等情（原證2 ）。其後被繼承人李文志復於95年4 月
      21、22日經由召開記者會，向媒體散布原告性騷擾被繼承
      人李文志等不實陳述，以刻意誤導社會大眾認係原告主動
      勾引被繼承人李文志，並將足以辨識原告之身材特徵告知
      新聞媒體，同時表示原告對被繼承人李文志對感情、愛慕
      之意，並指述原告常以手指繞捲頭髮方式問他「老師，我
      什麼動作、舉止或眼神，讓老師對我…」、「老師，我美
      嗎？」、「老師，女人的青春有限」及「女學生幫修電腦
      時，身體貼著他」等言論，嚴重貶抑原告之社會評價，已
      使原告名譽受損（原證9 ）。再者，被繼承人李文志於原
      告在現代婦女基金會社工陪同召開記者會，說明被繼承人
      李文志之性侵案業經起訴之同時，被告透過媒體再度不實
      傳述「該案進入偵查庭時，他曾要求與女方對質、測謊、
      傳訊三位關鍵證人及現場勘驗。因女方在偵查庭大哭大鬧
      ，檢察官卻未善盡調查權，未依請求傳喚關鍵證人到庭對
      質，卻在二個半月後草率逕行起訴」、「指控他性騷擾的
      女學生在開庭時哭鬧撞牆、拒絕對質，企圖影響檢方辦案
      …」等言論（原證10），嚴重侵害原告名譽。遑論，被繼
      承人李文志甚至於96年3 月1 日在公共行政與政策學系所
      開設之「國際政經濟學」課堂上，藉其職務之便，向學生
      散布原告對被繼承人李文志「不當追求」、「心生愛意」
      、「設局陷害」等足以毀損原告名譽之不實言論。是故被
      繼承人李文志前揭行為及不實言論，確致使原告在校內、
      校外風評均倍受質疑而足以貶損原告之社會評價，顯侵害
      原告名譽甚鉅（見起訴狀附表1 編號1 至4 ，本院97年度
      審訴字第2465號卷第173 至174 頁）。
    (二)被告郭虹伶、黃美鳳、廖心予、楊長杰及范祐嘉（即范展
      泓）等5人（下稱被告郭虹伶等5人）為國立暨南國際大學
      公共行政及政策系及東南亞所之學生，竟與被繼承人李文
      志沆瀣一氣，自被繼承人李文志於95年4月22日召開記者
      會之時起，亦共同基於侵害原告名譽權之故意，散布原告
      「心地不好」、「行為不檢」、「校園仙人跳」等不實言
      論。嗣被告郭虹伶等5人於96年3月2日更在「暨大水沙連
      BBS 站NCNU板」繼續散布不實言論，指稱原告「不交論文
      ，不守學生分際」、「威脅、騷擾、毀謗證人」、「以哭
      鬧、撞牆方式威脅檢方辦案」等詆毀原告名譽之不實言論
      。又原告於知悉前開情事後，即於同年3月9日至該網站提
      出妨害名譽之聲明，惟被告郭虹伶等5人不僅對其已涉嫌
      侵害原告名譽權情事不知警惕，並拒絕與原告協調溝通，
      嗣更虛構事實，杜撰原告「以哭鬧、撞牆、自殺方式威脅
      檢方辦案」、「剽竊智慧財產權」等言論足使聽聞之第三
      人獲致原告「作偽證誣陷老師」、「剽竊智慧財產權」等
      負面印象，而嚴重貶損原告之社會評價。關於被告郭虹伶
      等5人等侵權行為事實，略述如下：
      1.被告郭虹伶部分：（見起訴狀附表2 編號1 至3 ，本院
        97年度審訴字第2465號卷第175 至176 頁）
        被告基於侵害原告名譽之故意，不實傳述原告威脅其出
        面共同控述李文志性侵女學生，更一再宣稱原告威脅、
        騷擾被告及其家人，足使聽聞之第三人對原告指訴遭老
        師性侵害情事乃原告虛捏杜撰，而嚴重貶抑原告之社會
        評價（原證22）。另被告除不斷對外宣稱原告對其騷擾
        、威脅等不實情事，更指稱原告介入其與男友之間，致
        使二人感情生變，亦嚴重貶抑原告之人格評價（原證23
        ）。被告復於「暨大水沙連BBS 站NCNU板」發表不實言
        論，96年3 月1 日於「暨大的反省能力？事件後續處理
        ？」討論串中，不實指述原告並非受害者，更謊稱「打
        電話至證人家中要脅、毀謗、騷擾證人」、「不寫論文
        …，讓學校保證他可以畢業」等情，甚至不實傳述地檢
        署偵查程序「檢調調查過程中兩造雙方應共同接受測謊
        調查，但女學生聽到老師要求檢方執行共同測謊時，其
        用情緒激動的嘔吐行為（然而卻沒吐出東西）、撞擊、
        哭鬧的方式以要脅檢方終止調查。」、「何以女學生在
        庭上對其本身找的人證卻反要告他（女學生自己找的人
        證）做偽證？」等情，致引發網友討論原告企圖設計「
        校園仙人跳」等不實情事（即原證11第3-1至3-2頁）；
        96年3月3日於「對面新聞媒體的指控，秘書室的回應？
        」討論串中，再度發表「該同學從93年7月論文計劃大
        鋼後就未提交論文來口試…學校如何無中生有准其畢業
        ，以後是不是其他同學皆可效尤…挾媒體等外來力量，
        在未交出論文下，就可強迫學校取得學位」、「該學生
        與母親如此罔顧事實，顛倒是非、破壞暨大校譽」、「
        任令該同學及其母親在媒體上以不實言論破壞校譽，但
        卻不敢公開嚴正駁斥」等言論（原證12第2-1至2-2頁）
        ；另96年3月13日於「學生會對性騷擾事件的回應」討
        論串中，不實指述原告「與我當時的男友一起以威逼的
        口吻要我『無中生有』的說出也受老師的騷擾，一同向
        校方申訴；在過程中，該女學生逕自認定我與當時男友
        的感情生變是受『魔咒』影響，該生以『莫須有污名』
        強加於我的言語與壓迫，對我的名譽造成極大的污衊及
        誹謗，讓我身心俱受重創而出現神經失調現象，進而緊
        急送醫」、「該女學生於94年1月13日向校方申訴當晚
        ，就至我租屋處對第三者洩漏其向校方申訴一事」、「
        屢遭該女學生以電話干擾、造謠及污衊及學校的失職處
        理」等語（原證13第4-1至4-3頁），足以毀損原告之名
        譽。
      2.被告黃美鳳部分：（見起訴狀附表3 編號1 至3 ，本院
        97年度審訴字第2465號卷第177 至178 頁）
        被告於95年4 月22日下午接受媒體採訪，不實指控原告
        對被繼承人李文志有曖昧之情，並指稱原告舉止怪異「
        我們研究生就是找老師指導，但那女學生表現出說，有
        這麼多學生，都要找老師指導，那她跟學生之間，就有
        要去爭奪老師的情況」等情（原證9 、29），顯係故意
        不法侵害原告名譽權。又被告自95年4 月22日後，不斷
        向同學、學長、學弟傳述「她與其他女同學爭奪老師」
        、「向老師獻殷勤」、「她在辦家家酒」、「陷害老師
        」等不實言論，毀損原告之名譽。被告復於暨大BBS 站
        揭露原告之姓氏及不實指述，96年3 月10日於「對網友
        mos.aps.ieyay.等人言論之聲明」討論串中回應，散布
        原告「說謊」「騷擾證人」、「口出惡言」、「剽竊老
        師智慧財之嫌」、「恩將仇報」、「於偵查庭內哭鬧，
        推遲對質」等不實言論（原證14第6-1 至6-4 頁）；另
        96年3 月13日於「學生會對性騷擾事件的回應」討論串
        中，不實指述原告「若一味以弱勢之姿，企圖在公眾面
        前博取同情，藉以施壓學校，以違法之舉為一事之再罰
        ，實為罔顧社會司法之尊嚴，也是對社會的不良示範」
        等語（原證13第3-1 頁）；再96年3 月24日於「學生權
        益授權聲明書」中揭露原告姓氏，並指稱「各位倒是可
        以討論看看，將來如果司法判決李老師無罪，而彭姓女
        研究生被判決偽證、誣陷的話，學校方面，該如何處理
        ？調查程序是否有值得檢討之處？」等言語（原證15第
        2 頁），侵害原告名譽權甚鉅。
      3.被告廖心予部分：（見起訴狀附表4 編號1 至2 ，本院
        97年度審訴字第2465卷第179 至180 頁）
        被告於95年4 月22日偕同被繼承人李文志及其餘被告郭
        虹伶、黃美鳳、楊長杰等人，向媒體不實指述「原告平
        時行為怪異，個性陰沉…老師不可能對她性騷擾…」等
        語，並私下向系上同學表示原告實為對老師心生愛意等
        不實言論（原證29）。又被告復於暨大BBS 站發表三篇
        侵害原告名譽之不實言論，96年3 月2 日於「暨大的反
        省能力？事件後續處理？」討論串中，發表「該位學姐
        並未提交任何論文進度給指導老師…指導老師如何以論
        文及畢業做為脅迫的憑藉，騷擾該名學姐？」指涉原告
        不實陳述，隨之以「關於justifable大所指稱相關證人
        造謠與作偽證一事…」指摘原告蓄意造謠滋事，最後更
        不實宣稱「不要再以電話、電郵、及任何通訊方式，干
        擾證人及其家人們的生活」等反於事實之陳述，嚴重貶
        損原告人格、社會評價（原證11第15-1 至15-3 頁）；
        另96年3 月4 日於「對面新聞媒體的指控，秘書室的回
        應？」討論串中，散佈不實言論「當天在偵查庭裡，該
        名學姐原先的言詞與舉措都還十分正常冷靜，然而，當
        談到對質，她就開始情緒不穩，後來辯護律師及被告嚴
        正要求進行測謊時，就見到代理律師微微地碰其衣角，
        該名學姐隨即開始哭鬧，大聲地咆嘯，說要告證人偽證
        （包括她自己找來的證人）、她要去自殺…etc，而後
        其母親進偵查庭，亦高分貝地指稱在場的人都做偽證。
        在現場一片混亂的情形下，檢察官的表情顯得倉皇無措
        ，亦不敢讓當事人在不理性、瘋狂的狀態下進行對質。
        後來該名學姐甚至跑到門邊牆角，表現出狀似嘔吐之貌
        ，其分貝之大，至引來走廊旁人至偵查庭門外的側目」
        、「她卻與老師互動良好且屢次藉機主動接近老師、邀
        老師一起聚餐、買點心給老師、煮東西給老師品嚐、自
        願幫老師整理布置研究室、主動拜訪老師家且逗留很久
        不願離去…等」、「相關證人及其家人屢屢受到她以不
        同形式的要脅與騷擾，一個情緒崩潰的人何以能這麼沈
        著冷靜地要脅騷擾相關證人？」、「但妳不能再三地以
        弱者形象與自殘行為做為脅迫，拒絕溝通」等語，以影
        射原告行為不檢，損及原告及原告母親之名譽（原證12
        第6-1至6-3頁）；再96年3月10日於「對網友mos.aps.
        ieyay.等人言論之聲明」討論串中，復傳述「妳的辯護
        律師與學校輔導老師（在沒有檢察官的傳票下主動到庭
        ）也多次在偵訊場合，一再強調妳惡劣的精神狀況、數
        次進出醫院（含吞藥過量自殺），以避免二度傷害來規
        避對質及現場勘驗。」等與事實不符之言論（原證14第
        7-1至7-5頁），侵原告名譽甚鉅。
      4.被告楊長杰部分：（見起訴狀附表5 編號1 至2 ，本院
        97年度審訴字2465號卷第181 頁）
        被告於95年4 月21日記者會上，偕同被繼承人李文志及
        被郭虹伶、黃美鳳、廖心予等人，向媒體表示「原告不
        但與老師有曖昧行為，從以前就會做一些令人反感的事
        情，並且曾在大三時把系上搞得風風雨雨…把課排得一
        塌糊塗」等語，事後更向公共行政系同學散布此等不實
        言論（原證9、29）。又被告復於暨大BBS站公開說明有
        關原告性侵案之不實陳述，96年3月4日於「對面新聞媒
        體的指控，秘書室的回應？」討論串中，表示「事實上
        ，事件爆發後所有人倍感震驚，原因是實在『無跡可尋
        』，因為件爆發之前見面…事後之發展著實令人匪夷所
        思，不解過去對老師『主動』倒茶斟酒、宿舍下廚、中
        秋送餅大家有目共睹之學姊竟會成為老師之『長期』受
        害者！…就正常情況下受到長期騷擾甚至被多次強制猥
        褻之人，理當避之唯恐不及…女方…不像受到長時間騷
        擾、侵害之人之舉」（原證12第5-1至5-3頁）；另96
        年3月9日於「對網友mos.aps.ieyay.等人言論之聲明」
        討論串中，再度對原告進行不實之指控（原證14第5-1
        至5-3頁），業已侵害原告名譽。
      5.被告范祐嘉（即范展泓）部分：（見起訴狀附表6 編號
        1至2，本院97年度審訴字第2465號卷第182至183頁）
        系爭性侵案於95年4月22日因記者會而引起社會矚目，
        被告於翌日在暨大公共行政系訪客留言板標題為「老師
        你不可能做這樣的事吧」之討論串中，回應討論文中顯
        示原告全名，並指出「認識兩造雙方，相信老師不會做
        這種事，事件疑點重重，且原告本來就是壞心腸，若她
        真有冤屈，為何會找小黃找立委…云云」等語，業已侵
        害原告名譽，雖該討論串於96年3月5日遭公共行政系刪
        除，惟此對原告名譽權之侵害已然造成。被告於96年3
        月9日在暨大BBS站關於「對網友mos.aps.ieyay.等人言
        論之聲明」討論串中，刻意以「您應該是89年插大（大
        三）即已進入暨南大學公行系就讀，廖女為89年進入公
        行系大一就讀，楊生亦為89年之插大生至於郭女本人不
        認識，所以若以就讀時間切的話以上兩員若以入學時間
        來計算與您的交集時話，應該長達4-5年，且因為您是
        轉學生，與以上兩員有許多課程都是一起修的，至於與
        您互動如何這是個人感受，本人不便評論，但是不是與
        您互動多就接近事實，值得討論」等語（原證14第2-1
        至2-2頁），不當顯示原告之就學資料，並影射被告郭
        虹伶、廖心予、楊長杰等人就系爭事件並非不實指述，
        自亦屬侵害原告名譽。
    (三)準此，被繼承人李文志對原告人格權之侵害犯行，業經暨
      南大學性平會調查認定屬實，復經一審法院判決認原告指
      訴情事確係存在，堪認被繼承人李文志實係利用原告脆弱
      之心理狀態而對原告為逾越師生倫理與男女界線之性騷擾
      猥褻行為，甚至於事後藉由誹謗原告名譽之手段企圖為自
      己脫罪，被繼承人李文志之行為顯係故意過失不法侵害原
      告名譽權，導致原告社會評價嚴重受損、精神上萬分痛苦
      ，自應就原告所受損害負侵權行為之非財產上損害賠償責
      任；另被繼承人李文志既已於98年8 月26日死亡，其繼承
      人亦均拋棄繼承，被告財政部國有財產局台灣北區辦事處
      經選任為被繼承人李文志之遺產管理人，即應於被繼承人
      李文志之遺產範圍內負清償責任。又被告郭虹伶等5人於
      未查證事件始末真偽下，即恣意就系爭事件發表評論，任
      意指述、影射原告行為不檢、作偽證、誣告、剽竊智慧財
      產權，亦顯係故意過失不法侵害原告名譽權，導致原告社
      會評價嚴重受損及精神上痛苦。為此，爰依共同侵權行為
      之法律關係，並依民法第184 條第1 項前段、第185 條第
      1 項及第195 條第1 項規定，請求被告連帶賠償原告非財
      產上之損害新臺幣（下同）200 萬元等語。並聲明：
      1.被告應連帶給付原告200 萬元，及自起訴狀本送達翌日
        起至清償日止，按年息5 ％計算之利息。
      2.願供擔保，以代釋明，請准宣告假執行。
二、被告則以：
    (一)被告財政部國有財產局北區辦事處未提出書狀為任何答辯
      ，惟據李文志前所提出之書狀，其對於原告主張之侵權行
      為之答辯如下：
      1.李文志於95年2 月15日委由律師以95年度勳律字第0019
        號函知暨南大學注意原告破壞調查程序之舉措，係因95
        年2 月間正值暨南大學調查期間，原告卻於調查之外散
        佈不利被告之說詞，被告為維公平與秘密調查程序之進
        行，以確保自身之法定權益，並無侵害原告名譽之故意
        。
      2.又原告確實對於李文志確有不當追求之事實，如下：
        (1)原告指控李文志性騷擾之事實，業經臺灣高等法院97
          年度上訴字第1940號刑事判決無罪在案，依該判決理
          由所載，原告對於臺灣高等法院97年度上訴字第1940
          號刑事判決確實有主動藉故接近及親密之表現之行為
          ，難謂其對李文志無不當追求造成性騷擾之事實。
        (2)原告為避免其他人知曉與李文志之通信內容，於95年
          6 月初教授李文志如何於Yahoo 奇摩開設共同信箱以
          往來郵件，顯示原告有意藉此通信管道與李文志維持
          兩人當時之秘密關係。
        (3)依原告寫與李文志信件以觀，原告因自覺介入李文志
          夫妻之婚姻關係為係屬錯誤，而感愧疚與自責（被證
          2 ）。
        (4)依訴外人陳淑婉於96年8 月2 日板橋地方法院具結證
          稱：原告來去李文志住家自如，及不避諱被告丈母娘
          在場及妻子在家之情形下，猶數次進出李文志書房及
          臥房，並將「身體靠著被告」，且於餐桌對坐時「伸
          開雙腳夾住被告的雙腳」等語。顯示原告愛慕李文志
          之情不可言喻。
        (5)原告另記住李文志農曆生日，並於94年9 月10日獨資
          購買蛋糕，刻意為李文志農曆生日慶生，及於94年12
          月21日冬至主動打電話邀約李文志外出用餐，均可證
          原告確有不當追求之情。
        (6)承上，李文志向校方申訴原告自94年5 月中旬至同年
          12月底對被告不當追求造成性騷擾乙情，並非不實事
          項，自未造成原告名譽損害。
      3.至於原告指稱李文志透過媒體不實傳述「指控他性騷擾
        的女學生在開庭時哭鬧撞牆、拒絕對質，企圖影響檢方
        辦案…」等言論。惟板橋地檢署在95年10月30日下午偵
        查庭中，安排原告與李文志進行對質以釐清案情，熟知
        原告在正式對質前突然怒吼大叫，無法對質，李文志乃
        要求檢察官改以測謊方式釐清案，然原告卻隨即陷入情
        緒失控、空噁、哭鬧、撞牆大叫，檢察官亦因此無再進
        行偵查而結束庭期。承上，亦足堪認李文志所言真實，
        非不實傳述。
      4.原告另指稱李文志於96年3 月1 日在「國際政治經濟學
        」課堂為不實言論等情。惟原告並無任何具體事證、物
        證與人證，原告此舉實屬造謠生非，李文志否認之。
    (二)被告郭虹伶對於原告主張侵權行為之答辯：
      1.原告確有對其威脅及騷擾之行為：
        (1)原告與男友確實於95年1 月13日深夜至14日凌晨至被
          告住處，強勢逼迫被告不實指控李文志性騷擾，及將
          被告與男友分手之原因強加於李文志身上。
        (2)原告於96年1 月21日晚上9 時54分以來電未顯示電話
          （00-0000-0000）之方式騷擾被告母親，並於電話中
          毀謗被告名譽，且威嚇被告母親阻撓被告為李文志出
          庭作證。此經被告父母陪同被告至高雄縣大社派出所
          報警備案。
        (3)原告復於96年2 月2 日間7 時6 分以來電未顯示電話
          之方式騷擾被告父親，要其父親阻止被告出庭作證，
          否則司法勝訴後，要對被告提出偽證之告訴，而以此
          方式騷擾被告之家人。
      2.被告早於原告向暨南大學提出申訴李文志性騷擾乙案，
        被告即想與前男友分手，然被告未曾親口向原告傾訴個
        人感情事，何以原告竟於95年1 月初打電話向被告前男
        友詢問與被告最近關係為如何。原告復於95年1 月13日
        深夜偕同被告前男友至被告住處，逼迫被告以「無中生
        有」方式指稱亦受老師騷擾之行為，致被告因原告強加
        言語之壓迫，而身心俱受重創並出現神經失調現象。是
        被告自得合理懷疑原告介入其與前男友間感情。
      3.至於被告於「暨大水沙連BBS 站NCNU板」所發表之言論
        並無侵害原告名譽權之故意。被告確實曾多次聽聞李文
        志老師對原告不交論文之抱怨；另被告於95年10月30日
        偵查庭外等候時，亦確實耳聞原告有嘔吐、哭鬧之行為
        。而被告於96年3 月13日所發表之文章，則是依據事實
        採質疑方式做一般性的評論，並非針對原告。職是被告
        在BBS 站上所寫之文章實為被告親身經歷、看見所表述
        出的文字敘述，顯非原告所稱故意侵害其名譽，貶低原
        告之人格及社會評價。
    (三)被告黃美鳳對於原告主張侵權行為之答辯：
      被告否認有不實指述原告對李文志有曖昧之情，原告所指
      控空泛，不足以證明被告有侵權之事實；況被告所陳係指
      原告自稱與其同學競爭由被告李文志指導論文之情形，豈
      有曖昧之指述可言。至於原告其他主張之侵權事實，並未
      舉證以實其說，被告否認之。又關於被告在「暨大水沙連
      BBS站NCNU板」所為之言論，被告雖不爭執，惟其中原證
      13第3-1頁文章，係在討論暨南大學對李文志老師一事二
      罰之妥當性，並非針對原告；原證14第6-1至6-4頁文章，
      被告並無指稱原告「說謊」之文字，且有關「剽竊」係就
      智慧財產權之討論，並未指稱原告有剽竊行為，而所謂「
      恩將仇報」之詞，亦非針對特定之對象；原證15第2頁文
      章，其重點旨在討論暨南大學之調查程序是否有值得檢討
      之處，豈有侵害原告名譽。
    (四)被告廖心予對於原告主張侵權行為之答辯：
      被告否認有向媒體為不實之指述及私下向同學為不實言論
      之行為，原告應負舉證責任。至關於被告在「暨大水沙連
      BBS 站NCNU板」所為之言論，被告雖不爭執真正，惟其中
      原證11第15-1 至15-3 頁文章，係稱原告於95年7 月至95
      年1 月確實未提交論進度予指導老師，而文中所言造謠、
      偽證、電話、電郵騷擾，均有所本，並非無的放矢；原證
      12第第6-1 至6-3 頁及原證14第7-1 頁至7-5 頁之文章，
      被告確實於95年10月2 日偵查庭在場目睹原告情緒失控，
      係就所見所聞之描述，而原告藉機主動接近李文志老師之
      事實，亦經臺灣高等法院97年度上訴字第1940號刑事判決
      認定在案，被告所言非虛。
    (五)被告楊長杰對於原告主張侵權行為之答辯：
      被告否認有向媒體為不實指述及事後向公行系同學散布不
      實言論之行為，原告主張空泛，尚不足以證明被告有侵權
      行為。至關於被告在「暨大水沙連BBS 站NCNU板」所為之
      言論，被告雖不爭執真正，惟原證12第5-1 至5-3 頁及原
      證14第5-1 至5-3 頁文章所述之事實及評論，均經臺灣高
      等法院97年度上訴字第1940號刑事判決認定在案，被告所
      言非虛。
    (六)被告范祐嘉（范展泓）對於原告主張侵權行為之答辯：
      被告於訪客留言板之回應討論文指出，若原告自認受害，
      應循司法途徑處理，而非訴諸媒體、民意代表、民間團體
      ，且原告稱遭性騷擾受到強烈打擊，卻不斷公開擴大，顯
      與常情有違，因此判斷原告動機不單純、壞心腸，並非無
      的放矢；且依經臺灣高等法院97年度上訴字第1940號刑事
      判決亦證明原告於該案之主張有違常理。至關於被告在「
      暨大水沙連BBS站NCNU板」所為之言論，被告雖不爭執真
      正，惟原證14第2-1至2-2頁文章，實係被告就原告所謂其
      與郭虹伶、楊長杰、廖心予等人在校期間無重疊之錯誤，
      予以釐清，指出原告有刻意誤導之情事；另被告亦無不當
      顯示原告就學資料之行為；而所謂「影射」，則純屬原告
      主觀想法，被告不知其所云為何，應請原告具體舉證以實
      其說。
    (七)又原告對李文志提出妨害性自主之告訴，雖經臺灣板橋法
      院96年度訴字第371 號刑事判決有罪，然經李文志提出上
      訴後，業經認定李文志無罪在案，足徵原告之指控實屬片
      面之詞；而被告郭虹伶、黃美鳳、廖心予等人之證述，亦
      為上開刑事判決所採信，即可判明渠等於網路上之發言，
      並非無的放矢，乃係善意、客觀的評論，自無侵害原告人
      格權、名譽權之行為。況原告所主張侵權行為之事實縱然
      屬實，若發生之時間係於95年11月5 日之前，因原告於97
      年11月6 日始具狀起訴，顯已逾二年之時效，被告等人即
      得為消滅時效之抗辯，拒絕賠償。再者，原告所主張被告
      等人之侵權事實，係以起訴狀附表1 至6 所示之行為為據
      ，然此行為是否具有共同關連，原告仍應舉證以實其說。
    (八)並聲明：原告之訴及假執行聲請均駁回；如受不利判決，
      願供擔保請准免為宣告假執行。
三、兩造不爭執之事實：
    (一)李文志（即被告財政部國有財產局台灣北區辦事處(即李
      文志之遺產管理人）部分：
      1.原證8 之勳業聯合法律事務所95年2 月15日律師函。
      2.國立暨南大學95年4 月18日書函（原證2）。
      3.聯合報95年4 月23日報導有關李文志陳述之內容（原證
        9 ）。
      4.中國時報96年3 月2 日報導有關李文志陳述之內容（原
        證10）。
    (二)被告郭虹伶部分：
      1.被告郭虹伶於95年2月至4月間，有如附表2-2編號1、2
        之言論，指述原告威脅其出面控訴李文志，以及指述原
        告騷擾被告郭虹伶及其家人等語。
      2.被告郭虹伶於95年4月至8月間，有如附表2-2編號2、5
        之言論，指述原告介入與男友蔡坤霖之間，致二人感情
        生變等語。
      3.被告郭虹伶有如附表2-2編號3、4、5之網路言論。
    (三)被告黃美鳳部分：
      被告黃美鳳有如附表2-3編號3、4之網路言論。
    (四)被告廖心予部分：
      被告廖心予於96年3月2日至3月11日間在暨南大學BBS站有
      如附表2-4編號2、3、4之網路言論。
    (五)被告楊長杰部分：
      被告楊長杰於96年3月9日及10日間，於暨南大學BBS站有
      如附表2-5編號2、3之網路言論。
    (六)被告范祐嘉部分：
      1.被告范祐嘉於95年4月22日於暨南大學公行系訪客留言
        板有如附表2-7編號1之網路言論。
      2.被告范祐嘉於95年3月2日至9日間於討論串中有如附表
        2-7編號2之網路言論。
四、本件兩造爭執之要旨：
    (一)李文志是否自94年5月13日起至同年12月8日間，曾多次如
      附表一所示之時地，對原告為違反意願之擁抱、親吻、掀
      衣、撫摸胸部等行為，該部分事實是否受臺灣高等法院98
      年度上字第957號民事確定判決爭點效所及？
    (二)言論自由與名譽權二者發生衝突時，究應保護何法益，其
      界限為何？
    (三)李文志（即被告財政部國有財產局台灣北區辦事處(即李
      文志之遺產管理人）如附表2-1之言論是否侵害原告之名
      譽權？
      1.李文志是否曾於2007年3月1日課堂上，為附表2-1編號
        4之言論？該言論之內容是否為真實？是否侵害原告名
        譽權？
      2.李文志所發之律師函（附表2-1編號1，即原證8）、對
        於媒體之發言（附表2-1編號2、3，即原證9、原證10）
        是否為真實或有相當理由確信其為真實？是否對於可受
        公評事項而為評論？李文志之發言內容是否有不法性構
        而成侵權行為？
    (四)被告郭虹伶如附表附表2-2之言論是否侵害原告之名譽權
      ？
      1.原告是否有威脅、騷擾被告郭虹伶出面控訴李文志，以
        及騷擾被告郭虹伶及其家人之事實？被告郭虹伶為附表
        2-2編號1、2之陳述，是否侵害原告之名譽權？
      2.被告郭虹伶於95年4月至8月間如附表2-2編號2、5指述
        原告介入與男友蔡坤霖之間，致二人感情生變等語，是
        否有相當理由確信其為真實？
      3.被告郭虹伶於如附表編號2-2編號3、4、5於網路上之發
        言是否為真實或有相當理由確信其為真實？被告郭虹伶
        之發言內容是否有不法性構而成侵權行為？
    (五)被告黃美鳳如附表2-3之言論是否侵害原告之名譽權？
      1.被告黃美鳳於95年4月22日是否有對媒體如附表2-3編號
        1、2之言論（原證9）？又該言論是否侵害原告之名譽
        權？
      2.被告黃美鳳於網路上如附表2-3編號3、4於網路之發言
        ，是否為真實或有相當理由確信其為真實？是否侵害原
        告名譽？
    (六)被告廖心予如附表2-4之言論是否侵害原告之名譽權？
      1.被告廖心予於95年4月22日是否有如附表2-4編號1言論
        ？該言論是否侵害原告之名譽權？
      2.被告廖心予於96年3月2日至11日間於暨南大學BBS站發
        表如附表2-4編號2、3、4之言論，是否為真實或有相當
        理由確信其為真實？發言內容是否有不法性構而侵害原
        告名譽？
    (七)被告楊長杰如附表2-5之言論是否侵害原告之名譽權？
      1.被告楊長杰於95年4月21日記者會上是否有如附表2-5編
        號2之言論？該言論是否真實？是否侵害原告之名譽權
        ？
      2.被告楊長杰於96年3月9日及10日間於暨南大學BBS站發
        表如附表2-5編號2、3之言論，是否為真實或有相當理
        由確信其為真實？發言內容是否有不法性構而侵害原告
        名譽？
    (八)被告范祐嘉如附表2-7之言論是否侵害原告之名譽權？
      1.被告范祐嘉於95年4 月22日於暨南大學公行系訪客留言
        板如附表2-7編號1之文章是否為真實或有相當理由確信
        其為真實？發言內容是否有不法性構而侵害原告名譽？
      2.附表2-7編號2主張被告范祐嘉於95年3月2日至9日間於
        討論串中之言論，是否為真實或有相當理由確信其為真
        實？發言內容是否有不法性構而侵害原告名譽？
五、得心證之理由：
    (一)李文志是否自94年5月13日起至同年12月8日間，曾多次如
      附一所示之時地，對原告為違反意願之擁抱、親吻、掀衣
      、撫摸胸部等行為，該部分事實是否受臺灣高等法院98年
      度上字第957號民事確定判決爭點效所及？
      1.按「確定判決之既判力，固以訴訟標的經表現於主文判
        斷之事項為限，判決理由並無既判力，但法院於確定判
        決理由中，就訴訟標的以外當事人主張之重要爭點，本
        於當事人辯論之結果，已為判斷時，除有顯然違背法令
        之情形，或當事人已提出新訴訟資料，足以推翻原判斷
        之情形外，應解為在同一當事人就與該重要爭點有關所
        提起之他訴訟，法院及當事人對該重要爭點之法律關係
        ，皆不得任作相反之判斷或主張，以符民事訴訟上之誠
        信原則，且除別有規定外，確定之終局判決就經裁判之
        訴訟標的，有既判力，民事訴訟法第400條第1項定有明
        文。是為訴訟標的之法律關係，於確定之終局判決中已
        裁判者，就該法律關係即有既判力，法院及當事人均
        應受其拘束，當事人雖僅於新訴訟用作攻擊防禦方法，
        法院亦不得為反於該確定判決意旨之裁判」最高法院
        97台上字第298號判決意旨可資參照。 
      2.本案關於原告主張李文志違反其意願對伊強制猥褻或性
        騷擾，主張其貞操權受侵害，請求被告李文志賠償之民
        事案件，業經臺灣高等法院98年度上字第957號民事判
        決被告李文志應給付原告30萬元確定。關於被告李文志
        有無違反原告意願對原告強制猥褻或性騷擾係該案之重
        要爭點，該案認定「上訴人（即本案原告）主張李文志
        於94年5月13日起至同年12月8日間曾多次對伊為違反意
        願之擁抱、親吻、掀衣、撫摸胸部等行為，雖據上訴人
        提出大學性別平等教育委員會95年3月30日書函（板橋
        地方法院97年度訴字第971號附民卷第21、22頁）為證
        ，然如前所述，上訴人不能證明李文志對伊有為如附表
        所示之行為，而該調查認定結果，與司法機關偵查、審
        判之調查不同，尚難依該書函遽認李文志確有違背上訴
        人意願而為如上訴人所述之行為。查李文志於刑案中自
        承於94年5月至7月間對上訴人有情愫，並曾擁抱、親吻
        上訴人等語（刑案偵查他卷第80、81頁、第二審97年10
        月22日、98年2月11日審判筆錄），參諸李文志曾向學
        校申訴上訴人於該段期間內對其不當追求構成性騷擾，
        經調查後認定不成立，此有大學性別平等教育委員會
        95年4月18日書函（原審附民卷第23頁）可憑，另觀諸
        94 年5月29日至94年7月4日間上訴人與李文志往來郵件
        之內容（原審附民卷第28至39頁），可見係李文志於該
        期間內對於上訴人產生熾熱情愫，主動追求上訴人，因
        超乎上訴人之想像，上訴人乃表示『承受不起』、『讓
        老師誤會』等語，是李文志因追求上訴人所為親暱之身
        體接觸行為，於上訴人主觀上意願或許未必相符，然上
        訴人客觀上未拒絕，甚且有如前開四、(五)所述對於李
        文志親蜜之行止，致李文志誤認上訴人同意其追求，則
        李文志行為尚難謂屬性別平等教育法第2條第4款規定之
        性騷擾。再查李文志為上訴人指導教授，且屬已婚，對
        於上訴人所為親暱行為，於人際互動上有違專業倫理之
        關係，自屬違反校園性侵害或性騷擾防治準則第7條之
        規定」，有該判決影本在卷可稽（本院卷(二)第159頁背
        面），原告提出該判決主張李文志確有侵權行為之事實
        （本院卷(二)第159頁背面），並引為證據，被告對該判
        決認定之事實未予爭執，兩造皆未指陳該判決之判斷有
        何違背法令之處，亦未提出新證據資料用以推翻該判決
        之認定，則依前開爭點效理論，該判決所認定「李文志
        於如附表一所示之期間內，對於上訴人產生熾熱情愫，
        主動追求上訴人，因超乎上訴人之想像，上訴人乃表示
        『承受不起』、『讓老師誤會』等語，是李文志因追求
        上訴人所為親暱之身體接觸行為，於上訴人主觀上意願
        或許未必相符，然上訴人客觀上未拒絕，甚且有對於李
        文志親蜜之行止，致李文志誤認上訴人同意其追求」之
        事實，堪信為真實。
    (二)言論自由與名譽權二者發生衝突時，究應保護何法益，其
      界限為何？ 
      1.按「不法侵害他人之身體、健康、名譽、自由、信用、
        隱私、貞操，或不法侵害其他人格法益而情節重大者，
        被害人雖非財產上之損害，亦得請求賠償相當之金額。
        其名譽被侵害者，並得請求回復名譽之適當處分」民法
        第195條定有明文。
      2.第按「按發表言論與陳述事實不同，意見為主觀之價值
        判斷，無所謂真實與否，在民主多元社會，各種價值判
        斷均應容許，而受言論自由之保障，僅能藉由言論之自
        由市場機制，使真理愈辯愈明而達到去蕪存菁之效果。
        因此，對於可受公評之事，縱加以不留餘地或尖酸刻薄
        之評論，亦受憲法之保障，蓋維護言論自由即所以促進
        政治民主與社會之健全發展，與個人名譽可能遭受之損
        失兩相權衡，顯有較高之價值。惟事實陳述本身涉及真
        實與否，雖其與言論表達在概念上偶有流動，有時難期
        涇渭分明，若言論係以某項事實為基礎，或發言過程中
        夾論夾敘，將事實敘述與評論混為一談，在評價言論自
        由與保障個人名譽權之考量上，仍應考慮事實之真偽。
        倘行為人所述事實足以貶損他人之社會評價而侵害他人
        名譽，而行為人未能證明所陳述事實為真，構成故意或
        過失侵害他人之名譽，仍應負侵權行為損害賠償責任」
        最高法院96年台上字第885號判決可資參照。又依最高
        法院96年台上字第793號判決意旨「名譽權之侵害非即
        與刑法之誹謗罪相同，名譽為人格之社會評價，名譽有
        無受損害，應以社會上對個人評價是否貶損作為判斷之
        依據，茍其行為足以使他人在社會之評價減損，不論故
        意或過失均可構成侵權行為，與刑法誹謗罪之構成要件
        不同。倘行為人所述事實足以貶損他人之社會評價而侵
        害他人名譽，而行為人未能證明所陳述事實為真，縱令
        所述事實係轉述他人之陳述，如明知他人轉述之事實為
        虛偽或未經相當查證即公然轉述該虛偽之事實，而構成
        故意或過失侵害他人名譽，仍應負侵權行為損害賠償責
        任」。由該等最高法院判決意旨可明，行為人之行為如
        係「事實之陳述」，倘明知他人轉述為虛偽或未經相當
        查證，縱無廣布該事實之意，應認對該不實之事實陳述
        有故意或過失，應負侵權行為損害賠償之責任；反之，
        若行為人之行為如「非事實之陳述」，即屬其個人之意
        見或評論，基於對言論自由之保障，如屬合理之評論（
        一般指與事實相關之評論，如與事實無關之評論，係假
        藉事實之外衣，仍非屬評論範疇，換言之，該事實與評
        論就常情而言，尚無何聯結關係，非屬合理評論之範圍
        ），個人之名譽權之保障應受到退縮。
      3.美國1990年始在Milkovich v. LorainJournal co.案判
        決中闡述事實及意見之區分方法，該判決指出：「意見
        表達往往也隱含某種事實之陳述在內，所以當我們在決
        定某一言論是否應受憲法保障時，用人為而僵固之方式
        去區分意見表達或事實陳述，並無實質意義」、「判斷
        某一言論是否應受憲法保障之標準，應是：具有一般正
        常合理之理性者，是否可以從言論發表者之言論內容中
        ，推論出其具有事實陳述之意涵？如答案係肯定的，便
        可認定其為事實陳述」（參見林子儀，言論自由與名譽
        權保護之新發展，同上，頁389-390）。亦即，涉及公
        眾所關注事項之意見表達，只有在不具有可被證明為不
        實之事實之涵意時，才完全受到保障。由此可知美國聯
        邦最高法院在Milkovich案中，並未否定習慣法上適用
        於保障意見表達之「合理評論」原則，僅是廢棄「意見
        」及「事實」兩者之絕對區分法，以及否定意見表達即
        應受憲法絕對保障，使其回歸習慣法上之「合理評論」
        原則，尋求適當保護而已，並未對意見表達構成誹謗言
        論者之憲法保障，有所減損。而在判斷任何一個涉及與
        公眾所關注事項有關之言論，是否針對某特定個人之直
        接誹謗性之事實陳述或含有誹謗意味之事實陳述時，法
        院應斟酌涉及言論之用法、客觀環境及可證明等因素。
        至於具體之審查方法，美國司法實務提出下述四項標準
        ：(1)分析所涉及之陳述其一般正常用法及意義，可否
        被認定為一種「事實」或「意見」；(2)分析該陳述是
        否可被檢驗為真或偽；(3)瞭解表達該項陳述之事實情
        境及全部之陳述，以確定涉及爭議之陳述之真正意涵，
        而判斷其應被視為「事實」或「意見」之陳述；(4)探
        求表達該項陳述時之客觀社會狀態，以判斷當時社會對
        該陳述會認定其為「事實」或「意見」之陳述（林子儀
        ，同上，頁394-397）。在面對意見表達與事實陳述糾
        葛之情況，我國現行法律既未有明文規定，而司法院釋
        字第509號或相關解釋亦未提出判斷標準，似可參酌前
        述美國司法實務之作法，斟酌涉及言論之用法、客觀環
        境及可證明等因素，並以前述四種具體之審查方法，認
        定系爭個案所引起紛爭之言論，究係單純之事實陳述或
        意見表達，抑或伴隨事實陳述所為之評論，俾以決定應
        適用之言論自由法則。
      4.復按「當事人主張有利於己之事實者，就其事實有舉證
        之責任」民事訴訟法第277條定有明文。所謂舉證係指
        就爭訟事實提出足供法院對其所主張者為有利認定之證
        據而言，若所舉證據，不能對其爭訟事實為相當之證明
        ，自無從認定其主張為真正。又主張法律關係存在之當
        事人，就該法律關係發生所須具備之特別要件，應負舉
        證之責任，原告就其主張之事實，不舉證證明者，被告
        無須就其抗辯之事實，負舉證之責任，此為舉證分擔之
        原則。
        (1)原告主張被告如附表所示之言詞侵害其名譽權，據前
          所述，原告自應對被告在何時、何地有該等言詞，負
          舉證責任。
        (2)如被告不否認曾有該等言詞，據前最高法院之判決要
          旨，被告應證明其事實陳述為真實，如係轉述，則應
          證明有何合理之可信或業經合理之查證信其為真實之
          舉證責任。
        (3)如被告親身經歷某一事實，並陳述觀察該事實後之感
          受，如該感受因人而異，不能斷其真偽，即難認該部
          分為事實之陳述，除非原告能證明被告有如美國法上
          所稱之實質惡意，尚難認為被告陳述與原告不同之感
          受，即為不法侵害原告名譽之行為。
        (4)再者，行為人如聽聞在現場之人事實之轉述，因生活
          上許多事實不可能皆有存證（如錄音、錄影）供行為
          人查明其是否屬實，則行為人基於信賴關係（如對師
          長的信賴、對同學好友的信賴、對於親戚父母的信賴
          ）而予以轉述，自應認為其有可信為真實之理由，不
          應構成不法侵害名譽之行為。
        (5)末查，本案被告郭虹伶等五人，因系爭案件被媒體披
          露後，始面對媒體採訪或於網路上表達其等意見，乃
          該議題遭媒體披露成為議題後之討論，故非單純個人
          私德問題，甚與李文志是否適任老師之公共議題有關
          ，故被告郭虹伶等人之言詞，難認與公共利益無關。
   (三)李文志（即被告財政部國有財產局台灣北區辦事處(即李
      文志之遺產管理人）如附表2-1之言論是否侵害原告之名
      譽權？
      1.李文志是否曾於2007年3月1日課堂上，為附表2-1編號
        4之言論？該言論之內容是否為真實？是否侵害原告名
        譽權？ 
        原告起訴主張李文志2007年3月1日課堂內指摘原告「不
        當追求」、「對老師心生愛意」、「阻卻檢方調查」、
        「設局陷害」等言詞，係以原證21之電子郵件為證，然
        被告否認該電子郵件形式上之真正，足見原證21之電子
        郵件乃兩造證據上之爭點，兩造復對該電子郵件是否能
        證明李文志於前開課堂上有指摘原告之行為爭執，故該
        電子郵件能否證明原告有前開言詞為兩造事實上之爭點
        ，茲分述如下：
        (1)依民事訴訟法第357條規定「私文書應由舉證人證其
          真正」，從而，原告自應舉證證明該電子郵件為真正
          ，惟觀該電子郵件之作成人為gogogo@connakt.com.
          tw，客觀上無法判別究係何人，該文書亦無作成人之
          簽名亦無法依民事訴訟法第358條推定為真正，既然
          該文書無從判別係何人所為，尚難成為對李文志不利
          之證據。
        (2)縱該文書形式上為真正，但觀其內容，尚無李文志於
          何時之上課時為何種言論之陳述，僅在提醒公行系一
          直有人對原告提出批評，或陳述李文志對該案之態度
          ，尚難證明原告指李文志有前開言詞，原告該部分主
          張，委無可採。
      2.李文志所發之律師函（附表2-1編號1，即原證8）、對
        於媒體之發言（附表2-1編號2、3，即原證9、原證10）
        是否為真實或有相當理由確信其為真實？李文志之發言
        內容是否有不法性構而成侵權行為？
        (1)按「以善意發表言論，而有下列情形之一者，不罰：
          一因自衛、自辯或保護合法之利益者。...」，刑法
          第311條第1款定有明文。如行為人係善意之自辯，衡
          量其訴訟權與對造名譽權之利益衝突，認在行為人善
          意自辯時，對造之名譽權之保護應受退縮，故該條之
          規定，足以認定得阻卻民事法侵權行為之「不法」要
          件，該條之規定亦與美國法討論行為人有無實質惡意
          有異曲同工之處。反而言之，如行為人非善意自辯，
          自難認為其訴訟權應受保護。
        (2)關於原告主張原證8律師函侵害其名譽權部分，經查
          ，被告不否認其委任律師於95年2月15日發函予原告
          ，並指摘原告「...竟罔顧事實，以李老師性騷擾為
          由，向上開學校申請調查」、「彭同學於提出調查後
          ，一再渲染誇大事態，已違保密義務...」、「勿再
          造謠生非，並停止散布毀損李老師名譽之言論」等言
          詞，有勳業聯合法律事務所前開函在卷可憑（本院審
          訴卷46頁），然據前案判決認定係李文志於該期間內
          對於原告產生熾熱情愫，主動追求原告，雖與原告主
          觀上意願或許未必相符，然原告客觀上未拒絕，尚不
          構成強制猥褻或性騷擾，則原告指稱李文志性騷擾並
          請求調查，即非事實之陳述。李文志認為原告主張不
          符事實而請求律師發函告以原告上情，其主觀目的係
          要求原告應據實說明（至於李文志在媒體上故為曲解
          而讓閱聽大眾以為係原告追求乃另一問題，律師函上
          未使用原告不當追求李文志等與事實不符之語句）。
          從而，該律師函所提「原告一再渲染誇大事端」、「
          造謠生非」、「罔顧事實」，但原告所陳李文志性騷
          擾或強制猥褻之事實既非真實，則前開評價即無過當
          之處，尚難認為侵害原告之名譽權。
        (3)至於附表2-1編號1之1原告主張「李師陳述自94年5月
          中旬至同年12月底，彭生的不當追求對於造成性騷擾
          」乙節，對照原告提出之原證2，係指李文志於國立
          暨南大學性別平等委員會處理該案時之陳述，該案李
          文志陳稱原告有性騷擾乙節，該校性別平等委員會認
          定不成立，足見李文志申訴原告性騷擾乙事，乃惡意
          誤導該校之行為，尚非善意行使或保衛其權利；更何
          況，依前開確定判決亦認定係李文志主動追求原告，
          尚非原告不當追求李文志，故李文志該項陳述即非因
          自衛、自辯或保護其合法利益善意發表言論，自應構
          成對原告名譽權之侵害。
        (4)關於原告指訴李文志於95年4月21日、22日召開記者
          會或接受媒體採訪時，除將足以辨識原告之身材特徵
          告以新聞媒體，復陳稱原告對其有愛慕之意，常以手
          指繞捲頭髮問伊「老師，我什麼動作、舉止或眼神，
          讓老師對我...」、「老師，我美嗎?」、「老師，女
          人的青春有限」，以及「女學生幫修電腦時，身體貼
          著他...」云云，無非係塑造整起事件均係原告主動
          之形象，然該等指述與事實上前判決認定乃李文志主
          動追求原告之事實不符；況且依校園性侵害或性騷擾
          防治準則第7條規定「教師於執行教學、指導、訓練
          、評鑑、管理、輔導或提供學生工作機會時，在與性
          或性別有關之人際互動上，不得發展有違專業倫理之
          關係。教師發現師生關係有違反前項專業倫理之虞，
          應主動迴避或陳報學校處理」，李文志非但不迴避，
          未曾陳報學校處理，竟主動追求原告，復對媒體為前
          開陳詞，顯難認為係善意之自辯行為。換言之，如李
          文志消極的隱暱對其不利之行為（如李文志主動追求
          被告之事實），乃憲法賦予被告之緘默權，尚可理解
          ，但李文志係積極地陳稱與事實不符的「原告不當追
          求伊」，或塑造原告主動對其親蜜舉止之形象，自屬
          惡意侵害原告名譽之行為。從而，原告主張李文志之
          前開言詞侵害其名譽權，應屬有據。
        (5)關於原告主張渠96年3月1日在現代婦女基金會社工陪
          同下召開記者會，說明被告行為之始末，然被告透過
          媒體再度指述「指控他性騷擾的女學生開庭時哭鬧撞
          牆，企圖影響檢方辦案」侵害其名譽云云。然原告不
          否認在檢察官偵查時有哭泣及倚牆之行為，則李文志
          就其觀察，評價為「哭鬧」、「撞牆」乃其就所見聞
          之親身感受，而對於所見所聞表達其親身感受，原告
          既不否認當時李文志在場，則李文志就其觀察所得陳
          述其意見，縱用字讓原告不悅，仍在其合理評論之範
          圍，原告主張被告該等言詞侵害其名譽權，尚難採信
          。
        (4)末查，原告提出之以下證據，尚無法認為足以推翻前
          開高等法院民事判決之認定：
          原告提出95年1月12日上午9時至10時30分在李文志
            家中之錄音對話（現場對話人有李文志、李文志配
            偶，原告母親，同學余宣佑），雖原告主張李文志
            在錄音對談中承認性騷擾及強制猥褻之行為云云。
            然觀對話之內容，均係原告之母親誘導詢問，李文
            志一再對原告之母親解釋，原告雖就其中部分語句
            斷章取義認為李文志承認其主張之事實，但觀其中
            如「我可能情緒對焦對錯了，那這些話我也跟妳對
            不起，我也認錯」、「就是我跟他的關係處理錯了
            ...這部分...我...我也，這部分其實就是我錯，
            我必須跟她道歉」（本院卷(一)67頁背面），顯見係
            李文志主動追求原告，因原告客觀上未予拒絕，致
            李文志錯認彼等交往之關係，整段錄音對話中，李
            文志係對過去誤認伊與原告交往之關係道歉與解釋
            。再者，該錄音對話內容在前案民事案件已提出，
            且經該案所審酌。基於以上理由，該對話錄音待尚
            難逕認李文志承認性騷擾原告之證據。
          原告提出95年1月12日下午3時至5時在李文志研究
            室之錄音對話紀錄（現場對話人有原告及李文志）
            ，觀該對話內容李文志亦一直強調對原告有情感，
            諸如「...在這個過程裡我自己也承認我喜歡上妳
            ，所以這個過程裡面我希望透過這種方式，情感的
            ，或是說我們有一些感情上的交流...」、「（原
            告問：那你對我肉體所做的行為是什麼?那算是什
            麼?）那個...我剛剛都有講，那個都有情感在前，
            然後...」，原告雖僅就部分斷章取義認為李文志
            承認有性騷擾之事，但通觀李文志當時對話之意思
            尚非如此。再者，該錄音對話內容在前案民事案件
            已提出，且經該案所審酌。基於以上理由，該對話
            錄音待尚難逕認李文志承認性騷擾原告之證據。
          原告之心理諮商師，即證人林雪琴雖到庭證稱：原
            告之創傷反應是司法的壓力及被告的壓力一起發生
            的，第一個原始創傷是來自老師，司法及同學版的
            討論那部分是二度創傷，所以開庭的前後，有點像
            是傷口被掀開來，造成二度傷害。前面法庭的談話
            ，原告馬上就回到七年前的情境，所以我認為原告
            的可信度很高等語（本院卷(二)第130頁背面），但
            其亦證稱：（你的案主告訴你的創傷的原因是虛構
            的，你可否判斷？）這有點難，我們諮商師的作法
            一定是先相信我的案主，我是透過原告的身心行為
            反應來判斷是否真的有發生等語（本院卷(二)第131
            背面）。然證人亦認無法判斷原告的創傷原因是否
            虛構，其專業上相信原告之意見固可作為參考，但
            前案民事判決已敘明何以不採信原告主張之原因，
            該案原告亦盡其攻防之能事，依訴訟誠信原則，自
            應受爭點效所及，證人林雪琴的證述，尚難認為足
            以推翻前案民事判決之認定。
      3.綜上，李文志於95年4月21日、4月22日在媒體之前開指
        述，以及95年間在國立暨南大學處理李文志申訴原告性
        騷擾案件所為原告不當追求之陳述，均係侵害原告名譽
        之行為。爰審酌兩造之身份地位、經濟狀況、原告因李
        文志之言詞打擊非輕、李文志之行為情狀，認李文志賠
        償原告20萬元為適當。從而，原告請求李文志之遺產管
        理人即財政部國有財產局台灣北區辦事處精神賠償20萬
        元及自起訴狀繕本送達之翌日起算之遲延利息（本院原
        以管轄錯誤移送南投地方法院，該裁定未記載送達起訴
        狀繕本，嗣本院98年2月23日開庭時諭知撤銷原移轉管
        轄裁定，兩造各為聲明進行言詞辯論，故以該日之翌日
        為起訴狀繕本送達之翌日），為有理由，應予准許，原
        告其餘請求，為無理由，應予駁回。
    (四)被告郭虹伶如附表附表2-2之言論是否侵害原告之名譽權
      ？
      1.原告是否有威脅、騷擾被告郭虹伶出面控訴李文志，以
        及騷擾被告郭虹伶及其家人之事實？被告郭虹伶為附表
        2-2編號1、2之陳述，是否侵害原告之名譽權？ 
        原告不否認其於95年1月13日深夜至14日凌晨，曾到被
        告郭虹伶住處訴說李文志對伊性騷擾之事、96年1月21
        日晚間9時54分撥打電話給被告郭虹伶母親之事以及96
        年2 月2日晚間7時與7時6分撥打電話予被告母親之事，
        則被告郭虹伶陳述該等其親身經歷之經驗事實，並認其
        與其母親因此感到困擾、感覺原告之行為似有威脅之意
        或感到被騷擾等等，均係彼等之感受，則彼等說出其感
        受，即難以真偽論斷。據前事實與意見表達之區分標準
        ，如該陳述無法論斷其真偽，即非事實之陳述，而屬於
        意見表達之範圍，故被告郭虹伶指述原告威脅、騷擾伊
        及其家人，難認係侵害原告之名譽權。
      2.被告郭虹伶於95年4月至8月間如附表2-2編號2、5指述
        原告介入與男友蔡坤霖之間，致二人感情生變等語，是
        否有相當理由確信其為真實？
        原告雖指陳被告郭虹伶在95年4月至8月間指稱原告介入
        其男友蔡坤霖之間，致使渠等感情生變，侵害原告之名
        譽權云云。然查，被告指述此節之原因，係指95年1月
        13日晚間至95年1月14日凌晨，蔡坤霖與原告至被告郭
        虹伶之住處，彼此因言語不和（原告否認有威脅之口吻
        ，但被告郭虹伶堅稱其前男友蔡坤霖與原告前來，原告
        係以威脅之口吻），被告郭虹伶因此緊急送醫，以及被
        告郭虹伶與原告該段時間相處之經驗事實，該等經驗事
        實，可能原告、被告郭虹伶彼此各有不同之感受，但被
        告郭虹伶主觀上因前開事件而合理懷疑原告介入而致其
        與男友感情生變，既非無中生有，而係與原告相處後之
        感受問題，尚難認為其該等言詞係侵害原告名譽權之行
        為。
      3.被告郭虹伶於如附表編號2-2編號3、4、5於網路上之發
        言是否為真實或有相當理由確信其為真實？被告郭虹伶
        之發言內容是否有不法性構而成侵權行為？
        (1)被告郭虹伶於96年3月1日在「討論暨大的反省能力？
          事件後續的處理？」討論串中，關於陳稱原告「打電
          話至證人家中要脅、誹謗、騷擾證人」等言詞，乃陳
          稱其個人經驗感受之問題，不構成對原告名譽權之侵
          害，已如前述。至於被告郭虹伶陳稱「檢調調查過程
          中兩造雙方應共同接受測謊調查，但女學生聽到老師
          要求檢方執行共同測謊時，其用情緒激動的嘔吐行為
          （然而卻沒吐出東西）、撞壁、哭鬧的方式以要脅檢
          方終止調查」等情，是否侵害原告名譽權乙節。經查
          ，原告既不否認被告郭虹伶當日陪同被告廖心予至地
          檢署，亦不否認被告郭虹伶曾聽聞原告在偵查庭內之
          哭鬧聲，則被告郭虹伶就其觀察所得，並詢問當日同
          在偵查庭內之被告廖心予後，基於對同學廖心予之信
          賴，再為前開夾敘夾議之言論，自應認為其有相當理
          由信其為真實。況且，原告曾寄送電子郵件予被告廖
          心予稱「妳兇惡的態度，的確惹惱了我」、「這件事
          原本就是我與李師的事，妳要如此的涉入，我也阻止
          不了妳」、「那天我失控的場面因妳而起，當然不會
          有下一次」等語（見本院審訴卷第258頁），可見原
          告亦自陳當日開庭其有失控之情形，原告在偵查庭內
          哭泣可能是感到委屈而為，但被告郭虹伶、廖心予卻
          另有解讀，則彼等就觀察所得認為原告係「哭鬧」、
          「撞牆」等言詞仍未逸脫合理評論之範圍。至於其他
          網友以「校園仙人跳？」評之，乃該網友之意見，自
          難歸責於被告郭虹伶，併此敘明。
        (2)原告主張被告郭虹伶於96年3月3日晚間9時22分42秒
          ，再於前開討論版之「對面新聞媒體的指控，秘書室
          的回應？」討論串中，再度發表「該同學從93年7月
          ...未提交論文來口試...學校如何無中生有准其畢業
          ...挾媒體等外來力量...強迫學校取得學位」、「該
          學生與母親如此罔顧事實，顛倒事非，破壞暨大校譽
          」等侵害其名譽云云。然觀被告郭虹伶係以「原告從
          93年7月以來未提交論文口試」之事實，及本案「原
          告曾偕同母親在媒體發言」之事實，為對原告行為或
          其動機質疑之評論，其用字固有尖酸刻薄讓人不悅之
          處，但其依據之前開事實原告未指明有何不實之處（
          例如：原告自93年7月間迄本案發生間，何時已提出
          論文，然被告郭虹伶故為曲解為原告未提出論文；或
          原告及其母親未曾媒體上陳述，竟陳稱曾在媒體發言
          等等之事實，用以陳明該等言詞係與事實不符之陳述
          ），據前案判決之事實認定，原告及其母親當時指摘
          李文志性騷擾或強制猥褻亦非事實，乃係原告主觀之
          意見，則被告郭虹伶為前開之意見表達，尚難認為侵
          害原告之名譽權。
        (3)原告再主張被告郭虹伶於96年3月13日在「討論學生
          會對性騷擾事件的回應」之討論串中，陳稱「與我當
          時的男友一起或威逼的口吻要我『無中生有』的說出
          也受老師騷擾，一同向校方申訴；在過程中，該女學
          生逕自認定我與當時男友感情生變是受『魔咒』的影
          響。該生以『莫須有的污名』強加於我的言語與壓迫
          ，對我的名譽造成極大的污衊及誹謗，讓我身心俱受
          重創而出現神經失調現象，進而緊急送醫（可查當日
          凌晨3點多的埔基的就醫紀錄）」、「該女學生於200
          5/1/13向校方申訴當晚，就至我租屋處對第三者洩漏
          向校方申訴一事」、「屢遭該女學生以電話干擾、造
          謠及污衊」等言詞，然前已於(1)說明，原告亦不否認
          曾打電話予被告郭虹伶及其母親、亦承認95年1月13
          日深夜至14日凌晨偕同蔡坤霖與與被告見面，凌晨3
          時被告郭虹伶曾緊急就醫之事，則被告郭虹伶在該事
          實基礎底下，陳述其不滿被告之感受與意見，尚非捏
          造事實而為陳述，至於被告郭虹伶當日感受不悅或懷
          疑原告前來之動機，均屬意見表達之範疇，尚不構成
          侵害原告之名譽權，併予說明。
        (4)原告再主張被告郭虹伶於96年3月13日在「討論學生
          會對性騷擾事件的回應」之討論串中，陳稱如附表
          2-2編號5「該生為何要提議助理會議（老師未參加）
          在老師研究室進行，且自行選坐在老師座椅上並仿老
          師身影、口氣主持會議？且在所謂『被騷擾』期間也
          主動購買蘭花、甜食點心、茶盤及配線設備...佈置
          老師研究室。上述皆為我親身經歷事項，這實在令我
          難以想像其事後所述當時已是如何痛苦不堪？」毀損
          其名譽云云。但原告未曾否認曾在老師研究室主持會
          議之事，則被告就其主持會議之情形，說出其個人感
          受，屬於意見表達之範圍。至於被告指稱原告主動購
          買蘭花、甜食點心、茶盤及配線設備之事實，前案判
          決已認定「...至上訴人（本案原告）所稱伊與李文
          志之聚餐、慶生等互動，均係李文志命令其前往，李
          文志生日當天係學姐黃美鳳邀往等語，核與證人黃美
          鳳證稱：其當時沒想起是李文志生日，且慶生之蛋糕
          是上訴人購買，於前一日，上訴人並買冰淇淋託其帶
          往李文志住處，其亦覺奇怪等語（刑案偵查他卷第
          151頁）；證人廖心予證稱：94年冬至（或冬至前一
          天），上訴人要其電邀李文志外出用餐，嗣因李文志
          當晚有事，未一起用餐等語（同上卷第152、153頁、
          刑案第一審卷(二))第175頁審判筆錄）；證人邱冠維
          證稱：有與上訴人買蛋糕給李文志慶生，蛋糕錢是上
          訴人付款，上訴人並曾買燉牛肉送至李文志住處等語
          （刑案偵查他卷第154頁）；證人黃春滿證稱：上訴
          人有與李文志同往參與其在職專班之聚餐，並在席上
          為李文志夾菜倒酒、剝蝦殼等語（同上卷第155頁）
          ；證人徐紹炳證稱：自94年5、6月間起，上訴人約每
          月一次開車載送李文志至其住處，並留下一起用餐，
          另其至李文志家中作客，亦有4、5次見上訴人在場等
          語（同上卷第147頁）；證人即李文志配偶董娟娟證
          稱：上訴人較其他同學更常至家中走動，並會燉牛肉
          湯、送點心等語（同上卷第148頁）；證人郭虹伶證
          稱：美鳳學姐考上博士班之聚餐，上訴人有帶紅酒前
          往慶祝等語（刑案第一審卷(二)第21頁審判筆錄）；
          證人即李文志岳母陳淑婉證稱：94年8月13日上訴人
          與李文志全家前往南投參加李文志女兒夏令營結業典
          禮，其於14至16日住宿李文志家時，上訴人均至李文
          志住處送資料至李文志房內、用餐，嗣並與其一起由
          李文志駕車載返回台北等語（刑案第一審卷(二)第9
          頁審判筆錄）均不相符。是上訴人於其主張遭受李文
          志侵害後，不僅未避開與李文志之互動，反多次主動
          藉故接近李文志，兩人關係猶較一般師生之誼更為緊
          密，要與遭此相同處境之人避之惟恐不及之常情不符
          ...」，足見被告郭虹伶於本事件爆發後，回憶其過
          去親身經歷，認為原告與李文志有諸多親蜜互動，亦
          與前開民事判決理由對原告為同樣之質疑，縱係評論
          或意見表達，亦在合理評論之範疇，雖事實係李文志
          主動追求原告，然觀李文志與原告當時之言論均係各
          自表述，被告郭虹伶選擇相信老師李文志，並以懷疑
          原告言論真實性之立場表達其個人之意見，尚難認為
          係不法侵害原告名譽之行為。
      4.綜上，原告主張被告郭虹伶之前開言詞侵害其名譽權，
        尚非可採。
    (五)被告黃美鳳如附表2-3之言論是否侵害原告之名譽權？
      1.被告黃美鳳於95年4月22日是否有對媒體如附表2-3編號
        1、2之言論（原證9）？又該言論是否侵害原告之名譽
        權？
        (1)原告主張被告黃美鳳於95年4月22日接受媒體採訪時
          ，不實指述原告對被告有曖昧之情，並指稱原告舉止
          怪異，復陳稱「我們研究生就是要找老師指導，但那
          女學生表現出說，有這麼多學生，都要找老師（李文
          志）指導，那她跟學生之間，就有要去爭奪老師的情
          況」、「我覺得她是在辦家家酒」。然查，被告黃美
          鳳否認有該等指述，原告自應就該節負舉證責任。依
          當日記者會之錄音譯文，被告黃美鳳確曾陳稱「我們
          研究生就是要找老師指導，但那女學生表現出說，有
          這麼多學生，都要找老師（李文志）指導，那她跟學
          生之間，就有要去爭奪老師的情況」（本院卷(二)23頁
          ），「我就覺得這是很可笑的，我覺得她在辦家家酒
          ，她憑什麼要叫我們道歉，對不對」（本院卷(二)25頁
          ），但被告黃美鳳未曾說「原告與李文志有曖昧之情
          」、亦未明白陳稱「原告舉止怪異」，僅陳稱「原告
          每次看到老師都很開心」、「甚至於她想要開老師的
          車，覺得很好玩」等語，故僅需討論被告黃美鳳陳稱
          「我們研究生就是要找老師指導，但那女學生表現出
          說，有這麼多學生，都要找老師（李文志）指導，那
          她跟學生之間，就有要去爭奪老師的情況」、「我覺
          得她在辦家家酒」均不構成侵害原告名譽權。
        (2)經查，原告指摘李文志性騷擾之期間，仍與李文志有
          諸多親蜜互動，為前判決所認定，足見黃美鳳就其日
          常觀察所得認為原告之行為在「爭奪老師」，並覺得
          原告行為甚為奇怪，乃其依據其所見所聞而得之經驗
          感受。由當日記者會之譯文，因原告要求被告黃美鳳
          等三個證人向其道歉，因被告黃美鳳認其據實陳述，
          被告還要伊道歉，才會形容原告在辦家家酒，由當時
          被告黃美鳳之陳述看來，所謂原告辦家家酒的陳詞，
          乃其經驗感受或意見的表達，尚不構成對於原告名譽
          權的侵害。然本案原告屢屢以他人感受與其不同，即
          指稱對方為侵害其名譽權，如原告主張為可採，是否
          所有人只能永遠讚美對方，都不得說出對某人觀感不
          佳之意見？又或過去同樣參與某活動、事件之人，其
          事實陳述、事後觀感是否皆應一致？足認原告屢以此
          節主張被告侵害其名譽權，委無可採。
      2.被告黃美鳳於網路上如附表2-3編號3、4於網路之發言
        ，是否為真實或有相當理由確信其為真實？是否侵害原
        告名譽？                
        (1)原告主張被告黃美鳳於網路上發言稱「該女學生向我
          探問調查一事，遭我拒絕後，隨即對我口出惡言，這
          難道不是在騷擾證人」乙節，被告黃美鳳辯稱：原告
          於95年3月28日下午1時21分撥打伊之手機，原告懷疑
          其曾打給話給李文志即辱罵其等語，並提出該次對話
          內容（本院審訴卷第261頁），陳報國立暨南大學性
          平會之姜專員等語，觀該次對話內容，原告陳稱「那
          妳就是有（打給李文志），妳就是跟他一樣髒」，被
          告黃美鳳認為係原告口出惡言，並認為原告騷擾證人
          ，均係對原告該行為之意見表達，評價既無過當之處
          ，亦係表達其經驗感受，當不構成對原告名譽權之侵
          害。
        (2)原告主張被告黃美鳳於網路上發言稱「彭女有剽竊老
          師智慧財產權之嫌」侵害其名譽權，惟觀被告黃美鳳
          係稱「論文計畫大綱經過老師逐字修改，且當老師在
          課堂上講述時，已表達其智慧財產權，更何況也有上
          課大綱與錄音紀錄，再者，老師於修改彭女論文大綱
          時，依著作權法第10條，著作人於著作完成時享有著
          作權，即擁有對其所用字詞（足以表達完整意思）之
          著作權。由此觀之，不但老師沒有抄襲彭女的論文大
          綱，相反地，是彭女有剽竊老師智慧財之嫌」（本院
          審訴卷125頁）。足見被告黃美鳳就其所親聞之事實
          ，佐以其對法律之意見，而認為原告有剽竊李文志智
          慧財產權，續進一步再評論稱「天下哪有這種恩將仇
          報的事，卻能說的大言不慚」，均非無據。
        (3)原告主張被告黃美鳳於網路上發言稱「是誰在偵查庭
          哭鬧，是誰的律師推遲對質？...胡說八道也不會改
          變事實」侵害其名譽權。然，原告寄送予被告廖心予
          之電子郵件亦坦認偵查庭當日曾情緒失控，已如前述
          ，則被告黃美鳳前開陳述，即難認與事實不符。
        (4)原告主張被告黃美鳳於網路上發言稱「若一味以弱勢
          之姿，企圖在公眾面前博取同情，藉以施壓學校，以
          違法之舉為一事之再罰，實罔顧現代社會司法之尊嚴
          ，也是對社會的不良示範。戒之，慎之!」乙節，經
          查，該等言詞均係對事發後原告之行為表達其個人之
          意見，原告指稱侵害其名譽權，委無可採。
    (六)被告廖心予如附表2-4之言論是否侵害原告之名譽權？
      1.被告廖心予於95年4月22日是否有如附表2-4編號1言論
        ？該言論是否侵害原告之名譽權？
        (1)原告主張被告廖心予陳稱「原告舉止怪異，個性陰沉
          ，老師不可能對她性騷擾」侵害其名譽權云云。被告
          廖心予則否認曾有該等指述，則原告應就被告廖心予
          有該等言詞負舉證責任。惟據原告提出該日記者會之
          譯文，被告廖心予確曾敘稱「我覺得她比較陰沉，就
          是，就是說，她會比較注重她的隱私，她不想讓你知
          道的她，不會讓你知道」（本院卷(二)24頁），然未陳
          稱「原告舉止怪異」、「老師不可能對她性騷擾」之
          言詞，則，僅需討論被告廖心予描述原告「比較陰沉
          」是否侵害原告之名譽權？
        (2)然查，一個人是否個性陰沉，無法驗證其真偽，而係
          與其相處之人經驗感受之問題，每個人感受不一，被
          告廖心予以其與原告相處之感受為基礎，並敘明原告
          比較注重隱私，不希望他人知道的事，原告不會讓其
          他人知道，已就其所知充份說明，難認對原告有何名
          譽權之侵害。
      2.被告廖心予於96年3月2日至11日間於暨南大學BBS站發
        表如附表2-4編號2、3、4之言論，是否為真實或有相當
        理由確信其為真實？發言內容是否有不法性構而侵害原
        告名譽？
        (1)關於被告廖心予在網路上指稱「在沒有論文進度的情
          形下，指導老師如何以論文及畢業做為脅迫的憑藉，
          騷擾該名學姐？」（附表2-4編號2之1）乙節，原告
          既對93年7月迄該案事發間未提出論文乙事不爭執，
          則被告廖心予以此質問，當屬意見表達之範疇。
        (2)關於被告廖心予在網路上指稱「別再用任何消費媒體
          、混淆視聽、訴諸民粹方式徒增是非...不要再以弱
          者角色與自殘行為做為脅迫，企圖取得不知情者的同
          情與支持」（附表2-4編號2之2）、「但你不能再三
          地以弱者形象與自殘行為做為脅迫，拒絕溝通」（附
          表2-4編號3之4）等言詞，經前案民事判決認定李文
          志尚無性騷擾或強制猥褻之行為，則原告當時在媒體
          或在性平會調查之指摘即均非事實，被告廖心予當時
          即以懷疑原告動機之語氣質問原告，當係根據原告之
          行為為意見表達，難認係侵害原告名譽之行為。
        (3)關於原告主張被告廖心予在網路上陳稱「做為相關證
          人，嚴正告知您，不要再以電話、電郵、及任何通訊
          方式，干擾證人及其家人們的生活」（附表2-4編號
          2之3）及「相關證人及其家人屢屢受到她以不同形式
          的要脅與騷擾，一個情緒崩潰的人何以能這麼沉著冷
          靜地要脅騷擾相關證人？」（附表2-4編號3之3）侵
          害其名譽乙節。經查，原告曾寄送電子郵件與被告廖
          心予已如前述，則被告廖心予據以為其意見之表達，
          難認係侵害原告名譽之行為。
        (4)關於原告主張被告廖心予在網路上陳稱「當天在偵查
          庭裡，該名學姐原先的言詞與舉措都還十分正常冷靜
          ，然而，當談到對質，她就開始情緒不穩，後來辯護
          律師及被告嚴正要求進行測謊時，就見到代理律師微
          微的輕碰其衣角，該名學姐隨即開始哭鬧大聲地咆嘯
          ，說要告證人偽證（包括她自己找來的證人）...」
          （詳見附表2-4編號3）、「妳的辯護律師與學校輔導
          老師（在沒有檢察官的傳票下主動到庭）也多次在偵
          訊場合，一再強調妳惡劣的精神狀況，數次進出醫院
          （含吞藥過量自殺），以避免『二度傷害』來規避對
          質及現場勘驗」（詳見附表2-4編號4）均係參與當次
          偵查庭之被告親見親聞，原告亦於電子郵件中自承當
          日有失控之情形，雖被告以夾敘夾議之型態兼有事實
          之陳述，但尚無故為虛捏不實之處，原告主張其名譽
          權受侵害，尚屬無據。
        (5)關於原告主張被告廖心予在網路上陳稱「妳卻與老師
          互動良好且屢次藉機主動接近老師、邀老師一起聚餐
          、買點心給老師、煮東西給老師品嚐、自願幫老師整
          理布置研究室、主動拜訪老師家且逗留很久不願離去
          ...等」之言詞侵害其名譽權云云，然原告確曾有前
          開與李文志互動之行為，業經前案民事確定判決所認
          定，被告廖心予該等陳述，與事實相符，已如前所述
          ，難認侵害原告名譽權。
    (七)被告楊長杰如附表2-5之言論是否侵害原告之名譽權？
      1.被告楊長杰於95年4月21日記者會上是否有如附表2-5編
        號2之言論？該言論是否真實？是否侵害原告之名譽權
        ？
        (1)原告主張被告楊長杰在95年4月21日之記者會上陳稱
          ：「原告不但與老師有曖昧行為。從以前就會做一些
          令人反感的事，並且曾在大三時把系上搞的風風雨雨
          ...把課程排的一塌糊塗」，認為侵害其名譽權云云
          。被告楊長杰否認有該等陳述，則原告自應就該部分
          事實負舉證責任。然原告業已提出記者會譯文（本院
          卷(二)30頁），原告主張被告楊長杰有為前開言詞，堪
          信為真實。
        (2)被告楊長杰固有該等等言詞，但查，證人孫同文以書
          面具結證稱（兩造同意其以書面證述）：「依照慣例
          ，公行系每一學期結束前，均先由各位老師各自提出
          下學期希望開設的課程和時間，然後由負責課程安排
          的同仁彙整，如果有課程時間衝突，則由老師私下協
          調或由系主任出面協調，然後在由系主任擔任主席的
          系務會議中通過。吳嘉瑜老師當時應該是兼任行政講
          師，只負責課程與時間的匯整，應該無法也沒有權力
          主導排課」、「89學年度的課程安排如何已經不復記
          憶，但是本系排課的原則是均盡量尊重老師的個人意
          願（課程與時間），如有衝堂，才由老師私下協調或
          由系主任出面協調。因此沒有硬性規定必修課一定要
          安排在上午10時至下午3時之間。此外，本系設有碩
          士班和學士班，碩士班的必修課均為3小時，學士班
          的必修課也有3小時的課程。這些課程也無法安排在
          上午10時至下午3時之間」、「本系沒有所謂的『排
          課會議』，如果是指有權力討論排課議程的應該是指
          『系務會議』。本系『系務會議設置要點』應該是在
          91 年11月正式通過，之後才有學生代表參加。基本
          上參與的學生是系學會代表或碩士班班代」、「依稀
          記得曾邀請彭生以轉學生得身份（應該也有其他同學
          ），參與討論課程的安排，但是不記得是哪一學年的
          哪一次系務會議，至於有哪些其他學生參與；參與學
          生的意見為何以及討論的過程如何，已經不記得了，
          詳細內容或許可以查閱本系系務會議紀錄」等語（本
          院卷(二)35頁），被告范祐嘉以證人身份證稱：我排大
          二下學期的課表時，原告有介入。依照系內不成文規
          定，系上老師喜歡把必修課排在早上10點到下午3點
          間，原則老師上學期排哪一個時段，下學期就不會再
          變動，所以排課表時，吳老師先把初步的情形先排好
          ，我再跟老師逐一確認這個時段是否可以。因為原告
          是轉學生所以他在這樣的排課時段，會造成大一到大
          三都在上午10點到下午3點間修必修課，對原告發生
          衝堂的情況。原告當時是以代表轉學生的意見，希望
          把這些必修課錯開，讓他們能夠順利修課，部分的學
          弟妹也有到系辦來反應，這樣的課程變成很亂。當時
          在系上有兩方不同的意見作糾紛，最後由老師來裁決
          ，後來在系務會議吳老師提出，由老師共同投票裁決
          的結果是認為尊重轉學生的意見，不要讓他們延畢。
          被告楊長杰的文章應該就是提到非轉學生會對調動原
          本的時段有意見。被告楊長杰文章所提到的排課糾紛
          大概就是這樣等語（本院卷(一)145頁背面），雖證人
          孫同文與被告范祐嘉之部分證詞略有出入，但均肯認
          原告曾參與排課議程，依證人范祐嘉之證詞，原告係
          代表轉學生之意見，但轉學生的意見與另一派之學弟
          妹意見不同，確曾因此發生抱怨，結果系方採納轉學
          生之意見，因原告係轉學生推派之代表，被告楊長杰
          陳述既有根據，其將排課爭議歸咎於原告並陳稱「把
          系上搞的風風雨雨」，係屬其意見之表達，雖原告無
          排課權限，被告楊長杰「把課程排的一塌糊塗」其用
          字譴詞固有未周之處，但原告確曾涉該排課事務，而
          該次排課最後也採取轉學生之意見，則被告楊長杰因
          此怪罪身為轉學生代表之原告，亦在其合理評論範圍
          。況且，就排課之當否，係大學生所關切之重要事務
          ，屬於大學生之公共事務，楊長杰在當天記者會表達
          該意見時，被告廖心予亦稱：「其他同年級的學生都
          因為她要調課，所以我們都衝堂」；在場同學亦附和
          稱：「害我們課排的非常亂，那都可以去查課表」等
          語，可見與被告楊長杰相同感受的不止一人。原告既
          自願參與大學生排課之公共事務，則他人對於原告參
          與該排課當否之公共議題所為之意見發表，原告名譽
          權之保護應受到退縮（參見法治斌，論美國妨害名譽
          法制之憲法意義，人權保障與司法審查，頁53）。從
          而，原告主張被告楊長杰為前開言詞係侵害其名譽權
          ，尚無足採。
      2.被告楊長杰於96年3月9日及10日間於暨南大學BBS站發
        表如附表2-5編號2、3之言論，是否為真實或有相當理
        由確信其為真實？是否侵害原告名譽權？
        (1)至於被告楊長杰指稱原告與老師有曖昧之行為，及如
          附表2-5編號2陳稱原告對老師主動倒茶斟酒、宿舍下
          廚、中秋送餅等等，均與前案民事確定判決所認定之
          事實大致相符，均係與事實相符之指述，不構成對原
          告名譽權之侵害。
        (2)原告指述被告於96年3月9日回應原告發表文章稱「如
          果真的是最後一次發言，那麼提出的疑問也不可能在
          版上得到答案了，其實本人最不解的是如果在94年4
          月間遭受老師侵犯，為何在94年9月起還參與老師教
          學助理？而您口中的廖女與郭女是助理之一，一個星
          期至少一次的會議相信二位應能看出端倪。在整起事
          件的啟發上，無論男性或女性都要學會自我保護，事
          發後立即提出申訴，以免引起許多爭議與質疑。若您
          不願意公開再版上回應提問，不知是否願意回應至信
          箱解疑？」（本院審訴卷122頁）。經查：
          被告楊長杰回應原告文章之原因之一，係原告竟然
            在網路上否認認識被告郭虹伶、廖心予，觀原告陳
            稱「本人為公行所91年度之學生，與93年度入學至
            東南亞所的廖女、郭女等人並不認識。此等人卻以
            證人之姿至本版留言，其發言是否公正，請網友斟
            酌」（本院審訴卷120頁），被告針對原告不實陳
            述予以質問，乃合理表達其意見，不構成原告名譽
            權之侵害。
          被告楊長杰續以該事件表達其受到啟發，並陳稱宜
            於事發後立即提出申訴，並以原告何以受侵害後，
            仍參與教學助理質問原告，均係其合理的意見表達
            ，且被告楊長杰之質疑，同樣為刑案二審及前案民
            事確定判決所同採，更足以證明被告楊長杰係合理
            之質疑。
      3.綜上，被告楊長杰如附表2-5之言論，均不構成對原告
        名譽權之侵害。
    (八)被告范祐嘉如附表2-7之言論是否侵害原告之名譽權？
      1.被告范祐嘉於95年4 月22日於暨南大學公行系訪客留言
        板如附表2-7編號1之文章是否為真實或有相當理由確信
        其為真實？發言內容是否有不法性構而侵害原告名譽？
        原告指訴被告范祐嘉陳稱「原告本來就是壞心腸，若他
        真有冤屈，為何會找小黃找立委」侵害其名譽權云云。
        經查：
        (1)被告范祐嘉陳稱原告壞心腸之事實基礎在「認識兩造
          雙方，相信老師不會做這種事，事件疑點重重」。經
          訊其何以陳稱原告壞心腸，被告范祐嘉陳稱：被告廖
          心予有見聞，在偵查庭時李文志有要求進行測謊，但
          是原告拒絕，並且有情緒失控的反應。還有黃美鳳，
          也在文章上面提到，原告指稱與李文志相處的過程中
          ，黃美鳳說他們相處很平和。被告范祐嘉又無公權力
          足以調查如李文志、廖心予、黃美鳳說詞之真偽，當
          彼等陳述大致相符時，其聽聞原告、同學或老師兩種
          立場不同之陳述，被告范祐嘉基於相信老師、同學廖
          心予、黃美鳳之說詞而為前開陳述，信為真實，難認
          對原告名譽權有何侵害。
        (2)經訊問被告范祐嘉何以提及原告「找小黃找立委」之
          原因，其陳稱：小黃是我們班上的同學叫王蓓潔，一
          樣是新聞發生後二到三天，我在msn上有遇到他，他
          有提到說：有學姐在旁敲側擊，類似這種性侵的案件
          ，如果要找民意代表是要如何進行，因為王蓓潔是在
          民進黨臺北市黨部工作，我認為他有冤屈應該訴諸法
          律，為何要透過媒體等語（本院卷(一)145頁）。足見
          被告范祐嘉前開事實之陳述有其憑據，尚非憑空捏詞
          故為不實事實之陳述，原告主張其名譽權受侵害，不
          足採信。
      2.原告附表2-7編號2主張被告范祐嘉於95年3月2日至9日
        間於討論串中之言論，是否為真實或有相當理由確信其
        為真實？發言內容是否有不法性構而侵害原告名譽？
        經核被告陳稱「您應該是89年插大(大三)即已進入暨南
        大學公行系就讀，廖女為89年進入公行系大一就讀，楊
        生亦為89年之插大生，至於郭女本人不認識，所以若以
        就讀時間切的話，以上兩員若以入學時間來計算與您的
        交集的話，應該長達4-5年，且因為您是轉學生，與以
        上兩員有許多課都是一起修的，至於與您互動如何這是
        個人感受，本人不便評論，但是不是與您互動多就接近
        事實，值得討論」，乃針對原告所發文章之回應，因原
        告竟陳稱不認識被告郭虹伶、廖心予，乃係與事實不符
        之陳述，被告范祐嘉遂分析彼等入學之時間以此質問原
        告，乃合理之意見表達，原告事實陳述有誤，引起被告
        范祐嘉、楊長杰紛紛回文質疑，竟反而要告彼等侵害其
        名譽權，實匪夷所思。
    (九)綜合上述，原告指述李文志於95年4月21日、4月22日在媒
      體之前開指述，以及95年間在國立暨南大學處理李文志申
      訴原告性騷擾案件所為原告不當追求之陳述，均係侵害原
      告名譽之行為為有理由，本院認原告得向被告請求20萬元
      之精神損害賠償及遲延利息，均已敘明如上。原告其餘之
      主張為無理由，應予駁回。
六、兩造其餘之攻擊或防禦方法及提出之證據，經本院斟酌後，
    認為均不足以影響本判決之結果，自無逐一詳予論駁之必要
    ，併此敘明。 
七、假執行宣告：
    兩造陳明願供擔保，請求宣告假執行及免假執行。關於原告
    勝訴部分，經核均無不合，茲分別酌定相當之擔保金額，予
    以准許。關於原告敗訴部分，其訴既經駁回，其假執行之聲
    請亦失所附麗，併予駁回。
八、結論：本件原告之訴為一部有理由，一部無理由，依民事訴
    訟法第79條、第390條第2項、第392條第2項，判決如主文。
中    華    民    國   100    年    10    月    19    日
                  民事第二庭    法  官  趙子榮
以上正本係照原本作成
如對本判決上訴，須於判決送達後20日內向本院提出上訴狀。如
委任律師提起上訴者，應一併繳納上訴審裁判費。
中    華    民    國   100    年    10    月    19    日
                                書記官  謝榕芝 
附表一：
┌──┬────────┬──────┬───────────────┐
│編號│犯 罪 時 間     │犯 罪 地 點 │犯  罪  方  法                │
├──┼────────┼──────┼───────────────┤
│一  │94年5月13日凌晨 │臺南市台南大│以強吻原告臉頰之方式，對原告強│
│    │2時許           │億麗緻飯店之│制猥褻得逞1次。               │
│    │                │房間內      │                              │
├──┼────────┼──────┼───────────────┤
│二  │94年6月4日      │某國立大學李│以強行撫摸原告胸部之方式，對原│
│    │                │文志之研究室│告強制猥褻得逞1次。           │
│    │                │            │                              │
├──┼────────┼──────┼───────────────┤
│三  │94年7月5日      │某國立大學李│以身體撲向原告，坐在原告腿上，│
│    │                │文志之研究室│用手摳住原告嘴唇深吻，並撫摸原│
│    │                │            │告胸部之方式，對原告強制猥褻得│
│    │                │            │逞1次。                       │
├──┼────────┼──────┼───────────────┤
│四  │94年7月28日     │南投縣埔里鎮│以強行抱住推倒原告在床上，掀開│
│    │                │梅村路63 之1│原告上衣，扯掉其內衣，親吻並撫│
│    │                │號李文志住處│摸原告胸部之方式，對原告強制猥│
│    │                │臥房        │褻得逞1次。                   │
├──┼────────┼──────┼───────────────┤
│五  │94年9月22日     │某國立大學李│以強行掀開原告外衣，解開其內衣│
│    │                │文志之研究室│，親吻原告嘴唇及胸部，並撫摸原│
│    │                │            │告胸部之方式，對原告強制猥褻1 │
│    │                │            │次。                          │
├──┼────────┼──────┼───────────────┤
│六  │94年10月12日    │臺北市李文志│以手摳住原告嘴唇強吻原告，並將│
│    │                │駕駛之車內  │手伸進原告上衣內，撫摸原告胸部│
│    │                │            │之方式，對原告強制猥褻1次。   │
│    │                │            │                              │
├──┼────────┼──────┼───────────────┤
│七  │94年10月27日    │某國立大學李│以強行抱住原告，掀開原告外衣，│
│    │                │文志之研究室│解開原告內衣，親吻原告嘴唇及胸│
│    │                │            │部，撫摸原告胸部，並隔著外褲撫│
│    │                │            │摸原告下體之方式，對原告強制猥│
│    │                │            │褻得逞1次。                   │
├──┼────────┼──────┼───────────────┤
│八  │94年11月3日     │某國立大學李│以強行抱住原告，掀開原告外衣，│
│    │                │文志之研究室│解開原告內衣，親吻原告嘴唇及胸│
│    │                │            │部，撫摸原告胸部，並隔著外褲撫│
│    │                │            │摸原告下體之方式，對原告強制猥│
│    │                │            │褻得逞。                      │
├──┼────────┼──────┼───────────────┤
│九  │94年11月10日    │某國立大學李│以強行抱住原告，掀開原告外衣，│
│    │                │文志之研究室│解開原告內衣，親吻原告嘴唇及胸│
│    │                │            │部，撫摸原告胸部，並隔著外褲撫│
│    │                │            │摸原告下體之方式，對原告強制猥│
│    │                │            │褻得逞1次。                   │
├──┼────────┼──────┼───────────────┤
│十  │94年11月17日    │某國立大學李│以強行抱住原告，掀開原告外衣，│
│    │                │文志之研究室│解開原告內衣，親吻原告嘴唇及胸│
│    │                │            │部，撫摸原告胸部，並隔著外褲撫│
│    │                │            │摸原告下體之方式，對原告強制猥│
│    │                │            │褻得逞1次。                   │
├──┼────────┼──────┼───────────────┤
│十一│94年12月8日     │某國立大學李│以強行拿掉原告眼鏡，用手壓住原│
│    │                │文志之研究室│告肩膀，坐在原告腿上，用手摳住│
│    │                │            │原告嘴唇親吻，掀開原告外衣，解│
│    │                │            │開原告內衣，親吻並撫摸原告胸部│
│    │                │            │之方式，對原告強制猥褻得逞1次 │
│    │                │            │。                            │
└──┴────────┴──────┴───────────────┘